臺灣士林地方法院刑事判決　　　　　　　95年度易字第1378號
聲　請　人　臺灣士林地方法院檢察署檢察官
被　　　告　甲○○
指定辯護人　本院公設辯護人林龍輝
上列被告因竊盜案件，經檢察官聲請簡易判決處刑（95年度偵字
第10117 號），本院士林簡易庭認為不宜以簡易判決處刑，簽移
由本院普通庭改依通常程序審理（95年度士簡字第1244號），本
院判決如下：
    主  文
甲○○無罪。
    理  由
一、公訴意旨略謂：被告甲○○意圖為自己不法之所有，於95年
    8 月12日下午某時，在臺北縣淡水鎮○○街34巷口，徒手竊
    得李玟娟所有車牌號碼EWK ─375 號輕機車，為警於同日下
    午4 時30分許，在臺北縣淡水鎮○○街6 號前查獲。因認被
    告涉有刑法第320條第1項之竊盜罪嫌。
二、按犯罪事實應依證據認定之，無證據不得認定其犯罪事實，
    刑事訴訟法第154 條第2 項定有明文。又認定不利於被告之
    事實，須依積極證據，苟積極證據不足為不利於被告事實之
    認定時，即應為有利於被告之認定，更不必有何有利之證據
    ；且刑事訴訟法上所謂認定犯罪事實之積極證據，係指適合
    於被告犯罪事實之認定之積極證據而言，雖不以直接證據為
    限，間接證據亦包括在內，然而無論直接或間接證據，其為
    訴訟上之證明，須於通常一般之人均不致有所懷疑，而得確
    信其為真實之程度者，始得據為有罪之認定，倘其證明尚未
    達到此一程度，而有合理之懷疑存在時，自不能以推測或擬
    制之方法，以為有罪裁判之基礎。又物權，除法律另有規定
    外，因拋棄而消滅。而刑法上之竊盜罪，以意圖為自己或第
    三人不法之所有，竊取他人之動產為成立要件，若所取得之
    物，係他人拋棄之無主物，已非他人所有之動產，即與竊盜
    罪之構成要件不合。最高法院29年度上字第3105號、30年度
    上字第816 號、40年度台上字第86號、76年度台上字第4986
    號判例及86年度台上字第1668號判決可資參照。
三、本院認被告因智能障礙無法為完全之陳述，有中華民國身心
    障礙手冊（內載精神輕度障礙）在卷可參（見偵查卷第23頁
    ），爰依刑事訴訟法第31條規定，指定公設辯護人為其辯護
    ，核先敘明。
四、訊據被告堅決否認有竊盜之犯行，辯稱：伊拾荒路過，看到
    系爭機車沒有車牌，已經不能發動且機車外表破爛，已停放
    在那裡約一個月了，以為是無人要之物，始會將之撿走等語
    。
五、經查：系爭機車原係是李玟娟所有，而於89年10月間在台北
    縣淡水鎮○○路上遺失，遺失時機車仍正常完好，此業經證
    人即被害人李玟娟於本院審理時結證稱：「（機車）約是我
    領牌後約一年後遺失。」（按系爭機車是88年10月28日發照
    ，見偵查卷第18頁車籍作業系統查詢認可資料）、「（問：
    照片中該部機車的樣式、新舊或破損情形與你遺失的機車有
    何不同？）我遺失的機車沒有照片中的那麼破舊，我機車遺
    失時整部車還好好的。顏色沒有錯，是銀色的」等語甚詳（
    見本院卷第46頁、47頁），而被告將系爭之機車置於手推車
    推走之時間是95年8 月12日，距被害人失竊之時間已達6 年
    之久，且被告取走該機車時之狀況，從相片觀之已屬損壞破
    舊不堪，此有查獲時之相片在卷可稽（見偵查卷第21頁），
    顯與被害人遺失時仍正常完好之狀況大不相同，足證系爭機
    車，係被不詳人士於89年10月間竊取後，直至95年7 月間棄
    置於臺北縣淡水鎮○○街34巷口前，則該機車應是遭竊賊拋
    棄之物，又該機車於89年10月間遭不詳年籍姓名之人竊取時
    ，已破壞原車主李玟娟之持有關係，而成脫離本人（即李玟
    娟）所持有之物，被告將之取走之行為，與竊盜罪之竊取他
    人之動產，即破壞他人持有之關係，為成立之要件不合，自
    不成立竊盜罪。此外又查無其他積極證據足資證明系爭之機
    車是被告於89年10月間即自李玟娟上開停放機車之處所所竊
    取，或是原竊賊竊得該機車後，於原竊賊持有該機車中，再
    遭被告竊取，是被告犯罪不能證明，自應為無罪之諭知。又
    竊盜與侵占脫離他人持有物，兩者非特社會事實歧異，即法
    律所賦予之評價亦有不同，殊非同一性之案件，要無刑事訴
    訟法第300 條「得就起訴之犯罪事實，變更檢察官所引應適
    用之法條」可言，（最高法院73年台上字第6532號判決參照
    ）是本院自不能逕行變更檢察官對被告竊盜犯罪之起訴法條
    ，論處被告侵占離本人所持有之物罪刑，併此敘明。
六、被告經合法傳喚，無正當理由不到庭，本院認本件應為無罪
    之諭知，爰不待其到庭陳述，逕行判決。
據上論斷，應依刑事訴訟法第452 條、第306 條、第301 條第1
項，判決如主文。
本案經檢察官王以文到庭執行職務
中　　華　　民　　國　　96　　年　　7 　　月　　5 　　日
                  刑事第三庭審判長法  官  蔡明宏
                                  法  官  周明鴻
                                  法  官  賴邦元
以上正本證明與原本無異。
如不服本判決，應於判決送達後10日內，向本院提出上訴狀。
                                  書記官  游育慈
中　　華　　民　　國　　96　　年　　7 　　月　　5 　　日
